臺灣臺南地方法院刑事判決　　　　　　　100年度訴字第954號
公　訴　人　臺灣臺南地方法院檢察署檢察官
被　　　告　林孟璋
上列被告因違反毒品危害防制條例案件，經檢察官提起公訴（10
0年度毒偵字第1166號），被告於本院準備程序進行中，先就被
訴事實為有罪之陳述，經本院合議庭裁定由受命法官獨任進行簡
式審判程序，判決如下：
    主  文
林孟璋施用第一級毒品，累犯，處有期徒刑拾壹月，扣案之第一
級毒品海洛因壹包（檢驗前淨重零點零玖肆公克，檢驗後淨重零
點零捌肆公克），沒收銷燬之。又施用第二級毒品，累犯，處有
期徒刑柒月，扣案之第二級毒品甲基安非他命壹包（檢驗前淨重
零點陸零貳公克，檢驗後淨重零點伍肆陸零公克），沒收銷燬
之。應執行有期徒刑壹年肆月，扣案之第一級毒品海洛因壹包（
檢驗前淨重零點零玖肆公克，檢驗後淨重零點零捌肆公克）、第
二級毒品甲基安非他命壹包（檢驗前淨重零點陸零貳公克，檢
驗後淨重零點伍肆陸零公克），均沒收銷燬之。
    事  實
一、林孟璋前因違反毒品危害防制條例案件，經本院於95年4月
    20日以95年度毒聲字第295號裁定送勒戒處所觀察勒戒後，
    認為無繼續施用傾向，經臺灣臺南地方法院檢察署檢察官於
    95年6月30日以95年度毒偵字第964號為不起訴處分確定。嗣
    於96年間又因違反毒品危害防制條例案件，經本院於96年7
    月5日以96年度訴字第541號判決有期徒刑6月、3月，應執行
    有期徒刑8月確定，嗣經減刑為有期徒刑3月、1月15日，應
    執行有期徒刑4月，如易科罰金以新臺幣（下同）1,000元折
    算1日確定；再於96年間因違反毒品危害防制條例案件，經
    本院於97年2月14日以96年度訴字第1872號判決有期徒刑10
    月、5月，應執行有期徒刑1年確定；復於97年間因違反毒品
    危害防制條例案件，經本院於97年4月7日以97年度訴字第16
    8號判決有期徒刑7月、4月，應執行有期徒刑10月確定；嗣
    就本院96年度訴字第1872號、97年度訴字第168號判決合併
    定其應執行刑為有期徒刑1年6月，上開罪刑均接續執行，林
    孟璋於96年11月27日入監執行，98年5月5日縮短刑期假釋出
    監，98年8月30日縮刑期滿未經撤銷假釋，以已執行論而執
    行完畢。
二、林孟璋仍不知悛悔，復分別基於施用第一級毒品海洛因、第
    二級毒品甲基安非他命之犯意，於民國100年6月6日9時許，
    在臺南市○○區○○里○○路○段96巷42弄35號住處房間，
    先將第一級毒品海洛因摻入香煙內，以打火機點燃吸食方式
    ，施用第一級毒品海洛因1次；嗣間隔5至10分鐘後，再將第
    二級毒品甲基安非他命放入玻璃球吸食器，以打火機燒烤吸
    食器底部，吸食其煙霧方式施用第二級毒品甲基安非他命1
    次。嗣於同日14時45分許，林孟璋騎乘車牌號碼J3N-719號
    重型機車，行經臺南市○○區○○街114號前，因未戴安全
    帽，且神情慌張急於停靠路旁，經警認為其形跡可疑，主動
    加以盤查，查獲其為毒品案件通緝犯，並當場在其身上扣得
    其所持有之第一級毒品海洛因1包（檢驗前淨重0.094公克，
    檢驗後淨重0.084公克）、第二級毒品甲基安非他命1包（檢
    驗前淨重0.6023公克，檢驗後淨重0.5460公克）。經警得林
    孟璋同意，於100年6月6日16時30分許採集其尿液送驗結果
    ，呈可待因、嗎啡及安非他命、甲基安非他命陽性反應。
三、案經臺南市政府警察局永康分局移送臺灣臺南地方法院檢察
    署檢察官偵查起訴。
    理  由
一、本案被告林孟璋所犯毒品危害防制條例第10條第1項及第2項
    之施用第一、二級毒品罪，均非死刑、無期徒刑或最輕本刑
    為3年以上有期徒刑之罪，亦非高等法院管轄第一審案件，
    其於本院就被訴事實為有罪之陳述，經告知簡式審判程序之
    旨，並聽取檢察官及被告之意見後，本院裁定以簡式審判程
    序加以審理，是本案之證據調查，依刑事訴訟法第273條之2
    規定，不受同法第159條第1項、第161條之2、第161條之3、
    第163條之1及第164條至第170條之限制，合先敘明。
二、上揭事實業據被告林孟璋於警詢、偵查及本院審理中坦承不
    諱（見警卷第1-6頁、偵卷第5-7頁、本院卷第18-20頁、41-
    50頁），且有勘察採證同意書（見警卷第16頁）、臺灣檢驗
    科技股份有限公司100年6月23日濫用藥物檢驗報告（見偵卷
    第26之2頁）、臺南市政府警察局永康分局偵辦毒品危害防
    制條例案送驗尿液編號與真實姓名對照表編號名冊（見警卷
    第17頁）、自願接受搜索同意書（見警卷第13頁）、100年6
    月6日臺南市政府警察局永康分局搜索扣押筆錄及扣押物品
    目錄表（見警卷第10-12頁、第15頁）、照片10張（見警卷
    第20-25頁）、臺南市政府警察局永康分局偵辦毒品防制條
    例初步檢驗報告書（見警卷第19頁）、高雄市立凱旋醫院
    100年6月23日高市凱醫驗字第16336號濫用藥物成品檢驗鑑
    定書（見偵卷第23頁）、憲兵司令部刑事鑑識中心100年9月
    23日憲直刑鑑字第1000001789號函暨附100年度訴字第954號
    顆粒鑑定書（見本院卷第24-25頁）在卷可稽，復有第一級
    毒品海洛因1包（檢驗前淨重0.094公克，檢驗後淨重0.084
    公克）、第二級毒品甲基安非他命1包（檢驗前淨重0.6023
    公克，檢驗後淨重0.5460公克）扣案可資佐證，本案事證明
    確，被告林孟璋犯行堪以認定，應依法論科。
三、查海洛因及甲基安非他命依其成癮性、濫用性及對社會危害
    性之程度，已為毒品危害防制條例第2條第2項第1款、第2款
    分別列為第一級毒品與第二級毒品。故核被告林孟璋所為，
    分別係犯毒品危害防制條例第10條第1項施用第一級毒品罪
    及同條例第10條第2項施用第二級毒品罪。至其施用前（時
    ）分別非法持有第一級毒品海洛因及第二級毒品甲基安非他
    命之低度行為，均為其施用之高度行為所吸收，不另論罪。
    又被告所犯上開二罪間，犯意各別，罪名不同，應分論併罰
    。再被告前因違反毒品危害防制條例案件，經本院於95年4
    月20日以95年度毒聲字第295號裁定送勒戒處所觀察勒戒後
    ，認為無繼續施用傾向，經臺灣臺南地方法院檢察署檢察官
    於95年6月30日以95年度毒偵字第964號為不起訴處分確定。
    嗣於96年間又因違反毒品危害防制條例案件，經本院於96年
    7月5日以96年度訴字第541號判決有期徒刑6月、3月，應執
    行有期徒刑8月確定，嗣經減刑為有期徒刑3月、1月15日，
    應執行有期徒刑4月，如易科罰金以1,000元折算1日確定；
    再於96年間因違反毒品危害防制條例案件，經本院於97年2
    月14日以96年度訴字第1872號判決有期徒刑10月、5月，應
    執行有期徒刑1年確定；復於97年間因違反毒品危害防制條
    例案件，經本院於97年4月7日以97年度訴字第168號判決有
    期徒刑7月、4月，應執行有期徒刑10月確定；嗣就本院96年
    度訴字第1872號、97年度訴字第168號判決合併定其應執行
    刑為有期徒刑1年6月，上開罪刑均接續執行，被告於96年11
    月27日入監執行，98年5月5日縮短刑期假釋出監，98年8月
    30日縮刑期滿未經撤銷假釋，以已執行論而執行完畢，此有
    臺灣高等法院被告前案紀錄表在卷可參，其受徒刑之執行完
    畢後，5年以內故意再犯本件有期徒刑以上之上開二罪，均
    為累犯，各應依刑法第47條第1項之規定加重其刑。
四、被告林孟璋雖辯稱：當天伊要出門買飲料，因警察盤查，查
    電腦知道伊為毒品案件通緝犯，上手拷壓制伊，問伊身上有
    無帶毒品，警察就從伊身上拿出1包海洛因、1包甲基安他命
    ，伊之行為符合自首規定云云。惟查：
  (一)按，刑法第62條自首減刑之規定，係以對於未發覺之罪，自
    首而受裁判者為要件。而所謂發覺，並非以有偵查犯罪職權
    之機關或人員確知其人犯罪無誤為必要，祇須對其發生嫌疑
    時，自得謂為已發覺（參照最高法院85年度台上字第2982號
    判決）。又按刑法第62條所謂自首，係指犯人在其犯罪未發
    覺前，向該管公務員承認犯罪，而接受裁判而言。所謂發覺
    ，固非以有偵查犯罪職權之機關或人員確知其犯罪無誤為必
    要，而對於其發生嫌疑時，即得謂已發覺。原判決依郭鴻文
    之證言，上訴人等運輸毒品之犯行，早已在調查人員監控中
    ，其入關時雖因將毒品吞服於腹中或塞進肛門未被查獲，但
    經Ｘ光檢查已發現其腹中有結狀塊，調查人員加以詢問有無
    吞服毒品時，顯已發覺其毒品藏於腹中，而上訴人等仍加以
    否認，必待欲施以灌腸排出毒品，因恐有生命危險才承認，
    原判決因認上訴人等不合乎自首之規定，難認於法有違（參
    照最高法院94年度台上字第431號判決）。
  (二)本件被告林孟璋為警查獲是否出於自首，經本院向臺南市政
    府警察局永康分局函查結果，該分局檢送其員警查獲被告林
    孟璋之職務報告書，其報告書內記載：「一職100年06月06
    日執行14-16時巡邏勤務時，在14時45分許，於永康區○○
    街114號前發現嫌疑人林孟璋騎乘J3N-719號重機車未戴安全
    帽行駛於道路，在路口處看見警察時，神情慌張急於停靠路
    旁假藉購買冷飲，形跡非常可疑，乃主動加以盤查。二盤查
    身分過程中，林嫌借故辯稱未帶任何證件，趁機棄車拔腿狂
    奔，拒絕員警盤查。案經員警尾隨在後，並喝令其停步，林
    嫌因已奔跑約150公尺許，又因緊張而自行往前跌倒，(左手
    肘及膝蓋擦傷)，適時為警到場以強制力控制後，當場詢問
    其是否為法院通緝中，林嫌坦承不諱後，才提供其身分證號
    供警方查證。三經當場查證林嫌身分，確實為台南地方法院
    有案（毒品案）通緝中，同時詢問其身上尚有無攜帶毒品，
    並命其交出，林嫌亦坦承放置於其短褲左前口袋，復經員警
    逮捕後，依法執行附帶搜索時，起獲第一級毒品海洛因1包
    （毛重0.38公克)及第二級毒品安非他命1包（毛重1.16公克
    )，乃據以偵辦。」有臺南市政府警察局永康分局100年9月
    16日南市警永偵字第1000023107號函及所附報告書在卷可憑
    。準此以觀，被告因拒絕員警盤查而奔跑，嗣自行跌倒遭員
    警以強制力壓制，經被告陳述其身分證號碼，員警當場查證
    發現其為毒品案件之通緝被告，員警因而進一步詢問其身上
    有無攜帶毒品，並命其交出，被告始供承毒品放置其短褲左
    前口袋，因而查獲上開扣案第一級毒品海洛因1包及第二級
    毒品甲基安非他命1包，則員警在上開查獲被告過程中，顯
    已先對被告涉有施用毒品犯行產生嫌疑，進一步詢問被告有
    無攜帶毒品，並命其交出，被告始供出身上攜有毒品，參酌
    上開說明，被告供出身上攜有毒品及有施用毒品犯行，應在
    其犯罪已為有偵查犯罪職權之警員發覺後，自不合乎自首規
    定，被告辯稱：其行為符合自首規定云云，應屬有誤。
五、再查，被告被查獲後雖曾供稱其第一級毒品海洛因及第二級
    毒品甲基安非他命的來源是「向一名綽號『阿文』之男子購
    買」等語，惟經本院向臺灣臺南地方法院檢察署檢察官及臺
    南市政府警察局永康分局函查結果，被告因未提供綽號「阿
    文」正確年籍資料，因此並未查獲綽號「阿文」相關販毒事
    證等情，此有臺南市政府警察局永康分局100年10月10日南
    市警永偵字第1000026131號函文（見本院卷第35頁）及本院
    100年10月17日電話紀錄表（見本院卷第37頁）可考，是認
    本件未因被告供出毒品來源，因而查獲其他正犯或共犯情形
    ，自無毒品危害防制條例第17條第1項減輕或免除其刑規定
    之適用。
六、爰審酌被告前曾因施用毒品案件，經本院多次判決有罪確定
    ，猶未認清毒品戕害身心之惡，不思戒絕革除惡習，仍為本
    案犯行，顯然其意志力甚為薄弱，迄未能戒除毒癮惡習，惟
    兼衡被告施用毒品犯行，在性質上乃屬對自我身心健康之自
    戕行為，及犯後坦承犯行之態度等一切情狀，就其所犯上開
    二罪分別量處如主文所示之刑，並定其應執行刑，應已足資
    懲儆。公訴人具體求刑應執行刑有期徒刑1年2月，尚嫌過輕
    ，附此敘明。
七、扣案之第一級毒品海洛因1包（檢驗前淨重0.094公克，檢驗
    後淨重0.084公克）、第二級毒品甲基安非他命1包（檢驗前
    淨重0.6023公克，檢驗後淨重0.5460公克），應分屬毒品危
    害防制條例第2條第2項第1款、第2款規定之第一、二級毒品
    ，此有高雄市立凱旋醫院100年6月23日高市凱醫驗字第1633
    6號濫用藥物成品檢驗鑑定書（見偵卷第23頁）、憲兵司令
    部刑事鑑識中心100年9月23日憲直刑鑑字第1000001789號函
    暨附100年度訴字第954號顆粒鑑定書（見本院卷第24-25頁
    ）在卷可參，並經被告供明在卷（見警卷第4頁、偵卷第6頁
    、本院卷第44頁）。是上開毒品應依毒品危害防制條例第18
    條第1項前段規定，不問是否屬犯人所有，均宣告沒收銷燬
    之。
據上論斷，應依刑事訴訟法第273條之1第1項、第299條第1項前
段，毒品危害防制條例第10條第1項、第2項、第18條第1項前段
，刑法第11條、第47條第1項、第51條第5款，判決如主文。
本案經檢察官李白松到庭執行職務。
中    華    民    國   100    年    11    月    11    日
                  刑事第二庭  法  官  鄭彩鳳
以上正本證明與原本無異。
如不服本判決應於收受本判決後10日內向本院提出上訴書狀，並
應敘述具體理由。如未敘述上訴理由者，應於上訴期間屆滿後20
日內向本院補提理由書狀（均須按他造當事人之人數附繕本）「
切勿逕送上級法院」。
                              書記官  何小玉
中    華    民    國   100    年    11    月    11    日
附錄本案論罪科刑法條
毒品危害防制條例第10條：
施用第一級毒品者，處 6 月以上 5 年以下有期徒刑。
施用第二級毒品者，處 3 年以下有期徒刑。